【裁判字號】    98,聲,1278
【裁判日期】    981223
【裁判案由】    聲明異議
【裁判全文】
臺灣高等法院高雄分院刑事裁定          98年度聲字第1278號
聲  請  人
即  被  告  甲○○
送達代收人  黃如流律師
上列聲明異議人即受刑人因恐嚇等案件，對於臺灣高雄地方法院
檢察署檢察官98年度執字第15070 號執行指揮命令為不當，向本
院聲明異議，本院裁定如下：
    主  文
異議駁回。
    理  由
一、按受刑人或其法定代理人或配偶以檢察官執行之指揮為不當
    者，得向諭知該裁判之法院聲明異議，刑事訴訟法第484 條
    定有明文。次按犯最重本刑為5 年以下有期徒刑以下之刑之
    罪，而受6 個月以下有期徒刑或拘役之宣告者，得以新臺幣
    （下同）1 千元、2 千元或3 千元折算1 日，易科罰金。但
    確因不執行所宣告之刑，難收矯正之效，或難以維持法秩序
    者，不在此限，98年1 月21日修正公布並自98年9 月1 日施
    行之刑法第41條第1 項定有明文。又得易科罰金之案件，法
    院判決所諭知者，僅係如易科罰金折算之標準而已，至於是
    否准予易科罰金，係賦予執行檢察官視個案具體情形，依前
    開法律規定裁量之權能，亦即執行檢察官得考量受刑人之一
    切主、客觀條件，審酌其如不接受有期徒刑或拘役之執行，
    是否難達科刑之目的、收矯正之成效或維持法秩序等，以作
    為其裁量是否准予易科罰金之憑據。
二、本件聲明異議意旨略以：聲明人即受刑人甲○○（下稱受刑
    人）因重利、恐嚇等案件遭判刑，各該宣告刑均為有期徒刑
    6 月以下，合併定執行刑為有期徒刑2 年6 月確定在案。嗣
    經受刑人就上開徒刑聲請易科罰金，詎遭執行檢察官否決而
    通知發監執行，然該執行指揮處分有下述不當之處，檢察官
    無具體事證，竟不准易科罰金，未考量短期自由刑之執行弊
    多於利，故有易科罰金制度之產生，且受刑人所犯上開各罪
    均非重罪，情節又屬輕微，尚無不予執行難收矯正之效情事
    。另台南縣議會議長吳健保之案件，相較之下，其犯罪情節
    重於受刑人，該法院仍准易科罰金，本件執行檢察官不准受
    刑人聲請易科罰金，顯違反大法官會議解釋應避免短期自由
    刑流弊之宗旨，爰依法聲明異議，請撤銷原處分，並准予易
    科罰金。
三、經查：聲明異議人即受刑人甲○○因犯共同連續犯恐嚇危害
    安全罪，處有期徒刑6 月，減為有期徒刑3 月，又犯共同犯
    重利罪，共27罪，各處有期徒刑2 月，均減為有期徒刑1 月
    ，又犯共同犯重利罪，共38罪，各處有期徒刑2 月，又犯共
    同犯恐嚇危害安全罪，處有期徒刑3 月，減為有期徒刑1 月
    又15日，又犯共同犯恐嚇危害安全罪，共9 罪，各處有期徒
    刑3 月，並定應執行刑為有期徒刑2 年6 月，如易科罰金以
    銀元3 佰元即新台幣9 佰元折算1 日確定。惟檢察官以受刑
    人事涉暴力討債，且被告犯罪者眾，如不發監執行所宣告之
    刑，難以收矯正之效，及難以維持法秩序，因而駁回受刑人
    易科罰金之聲請，此經本院調閱臺灣高雄地方法院檢察署檢
    察官98年度執字第15070 號全卷查證屬實，有該案易科罰金
    案件審核表、臺灣高雄地方法院檢察署檢察官命令等在卷可
    佐。
四、查易科罰金制度雖旨在救濟短期自由刑之流弊，性質屬易刑
    處分，然依刑法第41條第1 項及刑事訴訟法第457 條等規定
    ，得易科罰金之案件，法院判決所諭知者，僅易科罰金折算
    之標準，至應否准許易科罰金，仍應由執行檢察官依受刑人
    之身體、教育、職業、家庭關係或其他正當事由，考量其是
    否執行顯有困難，及是否難收矯正之效或難以維持法秩序等
    而為判斷。本件受刑人甲○○因犯恐嚇、重利等案件，執行
    檢察官以受刑人為暴力討債集團，犯罪者眾，如不發監執行
    所宣告之刑，難以收矯正之效，及難以維持法秩序，乃本其
    法律所賦與指揮刑罰執行職權之行使，對具體個案所為之判
    斷，據而不准受刑人易科罰金，亦難謂有何逾越法律授權、
    專斷等濫用權力之情事。受刑人徒憑其個人主觀意思，恣意
    指摘檢察官指揮執行不當，殊難謂為適合，審酌受刑人之犯
    罪情節危害社會重大，且前已有偽造文書、恐嚇、重利等前
    科紀錄不良，相同惡行一犯再犯，不知悔悟，執行檢察官綜
    合考量後，依比例原則審酌，為否准易科罰金之執行處分，
    尚無逸脫刑法第41條第1 項明定之標準，蓋所謂「難收矯正
    之效」及「難以維持法秩序」，均屬不確定法律概念，乃立
    法者藉以賦予執行檢察官得依具體個案，考量犯罪特性、情
    節及受刑人個人特殊事由，審酌應否准予易科罰金之裁量權
    。檢察官此項裁量權之行使，僅於發生裁量瑕疵之情況時，
    法院始有介入審查之必要。執行檢察官就受刑人犯罪情節重
    大，有令其入監接受教化之必要之情，已說明甚詳，且本案
    犯罪事實相關之人，均無由檢察官准許易科罰金之情形，對
    於本案受刑人甲○○而言，亦無違背平等原則或故而為特殊
    考量。受刑人有多次前科及入監執行之經驗，亦並無相信法
    官准易科罰金而執行檢察官亦必准其易科罰金之信賴利益可
    言。至異議人所指相較於台南縣議會議長案件，顯不合比例
    原則云云，與本案之判斷無涉。綜上，本件檢察官駁回聲明
    異議人易科罰金之聲請，並無違法或不當，本件聲明異議，
    為無理由，應予駁回。
五、據上論斷，應依刑事訴訟法第486 條，裁定如主文。
中    華    民    國    98    年    12    月    23    日
              刑事第六庭    審判長法  官  王憲義
                                  法  官  邱永貴
                                  法  官  簡志瑩
以上正本證明與原本無異。
如不服本裁定應於送達後5 日內向本院提出抗告狀。
中    華    民    國    98    年    12    月    23    日
                                  書記官  吳新貞


司法院資訊處製作；財團法人民間司法改革基金會備份。
